【裁判字號】    95,苗簡,159
【裁判日期】    950428
【裁判案由】    拆除地上物返還土地
【裁判全文】
臺灣苗栗地方法院民事簡易判決         95年度苗簡字第159號
原      告  橋志玩具製造股份有限公司
法定代理人  丙○○
被      告  乙○○
訴訟代理人  甲○○○
上列當事人間請求拆除地上物返還土地事件，本院於95年4 月14
日言詞辯論終結，判決如下：
    主  文
原告之訴及其假執行之聲請均駁回。
訴訟費用由原告負擔。
    事實及理由
一、原告起訴主張被告所有坐落於苗栗縣三灣鄉○○○段第38-4
    地號土地與原告所有坐落同段第41-1地號土地（以下簡稱系
    爭土地）相鄰，兩造間曾有拆屋還地糾紛，被告雖以本院89
    年度苗簡字第461 號、90年度簡上字第13號確定判決為執行
    名義，並將原屬於原告之系爭土地透過本院強制執行程序，
    取得並占有系爭土地87平方公尺，被告逕而私設鐵板圍籬。
    然前揭判決因有未經合法送達原告，且該案審判長並未於言
    詞辯論筆錄簽名之訴訟程序有重大瑕疵，從而上開執行名義
    係屬違法。被告既無權占有使用系爭土地，原告爰依民法第
    767 條所有物返還請求權之法律關係提起本件訴訟，並聲明
    被告應將坐落系爭土地之鐵板拆除，並將由本院91年度執字
    第28 99 號拆屋還地強制執行事件，所占有之87平方公尺之
    系爭土地，騰空返還原告；願供擔保請准宣告假行。
二、被告則以伊以本院前揭確定判決為執行名義，並非無權占有
    土地等語置辯，並聲明駁回原告之訴。
三、按所有人對於無權占有者得請求返還之，對於妨害其所有權
    者得請求除去之，民法第767 條定有明文。是民法第767 條
    之所有物返還請求權係具有物權之排他、對世之效力，而與
    債權僅具相對性效力有所不同，故所有人自得本於所有權之
    作用，對現在無權占有或妨害其所有權之任何人主張權利。
    查系爭土地之所有權人係訴外人朱曾玉鳳，此為原告所不爭
    執，有系爭土地登記謄本在卷可稽（見本院95年度苗簡字第
    159 號卷第12頁），原告既非系爭土地之所有權人，縱然原
    告上開主張屬實，參酌上開說明，亦不得依據民法第767 條
    提起本件訴訟。是以，原告以系爭土地所有權人之地位提起
    本件訴訟，應無理由，應予駁回。
四、原告之訴既經駁回，則其假執行之聲請亦失所附麗，應予駁
    回。又原告提起本件拆除地上物返還土地訴訟，經本院於民
    國95年4 月14日言詞辯論期日中，已就民法第767 條之要件
    行使闡明權（見同上卷第41頁），原告猶執前詞主張。基此
    ，本院闡明之義務已盡，併此敘明。
五、結論：原告之訴為無理由，依民事訴訟法第436 條第2 項、
    第78條，判決如主文。
中    華    民    國    95    年    4     月    28    日
                  苗栗簡易庭法  官  吳振富
以上正本係照原本作成。
如對本判決上訴，須於判決送達後20日內向本院提出上訴狀。
                            書記官  陳玲誼
中    華    民    國    95    年    4     月    28    日


司法院資訊處製作；財團法人民間司法改革基金會備份。
